【裁判字號】    97,訴,345
【裁判日期】    970611
【裁判案由】    違反毒品危害防制條例
【裁判全文】
臺灣彰化地方法院刑事判決               97年度訴字第345號
公  訴  人  臺灣彰化地方法院檢察署檢察官
被      告  乙○○
                    （另案於臺灣彰化監獄執行中）
選任辯護人  陳青來律師
上列被告因違反毒品危害防制條例案件，經檢察官提起公訴（96
年度偵續字第49號），本院判決如下：
    主  文
乙○○幫助施用第一級毒品，累犯，處有期徒刑陸月，減為有期
徒刑月；又幫助施用第一級毒品，累犯，處有期徒刑陸月，減
為有期徒刑月；又幫助施用第一級毒品，累犯，處有期徒刑陸
月，減為有期徒刑月。應執行有期徒刑捌月。
其餘被訴部分無罪。
    犯 罪 事 實
一、乙○○前因違反毒品危害防制條例案件，經本院以93年度訴
    字第1254號刑事判決判處有期徒刑1年3月、6月，應執行有
    期徒刑1年7月確定，入監執行，於民國（下同）95年6月8日
    假釋出獄付保護管束，迄同年7月15日縮短刑期期滿未經撤
    銷其假釋，而視為業已執行完畢。詎其仍不知悔改，明知海
    洛因為毒品危害防制條例所列管之第一級毒品，不得非法持
    有、施用，然因友人丁○○需毒品海洛因施用，但乏購買管
    道，而乙○○知悉購買管道，且圖合資購買海洛因之份量較
    多，竟分別基於幫助丁○○施用第一級毒品海洛因之犯意，
    先於96年3月底，由丁○○以其持用之0000000000號行動電
    話，撥打乙○○所持用之0000000000號行動電話，邀約乙○○與其一同出資購買海洛因，乙○○應允後，2人遂在設於
    彰化縣彰化市彰化火車站附近之櫻山飯店內，分別出資各新
    臺幣（下同）3千5百元，合計7千元，復由乙○○出面向真
    實姓名年籍不詳，綽號「阿民」之成年男子（下稱「阿民」
    ）之藥頭，聯繫購買海洛因事宜，待「阿民」將海洛因送至
    櫻山飯店內，再由乙○○交付7千元予「阿民」，並取得海
    洛因1包，乙○○旋即當場與丁○○平分該包海洛因，並均
    當場施用，乙○○即以此方式幫助丁○○施用海洛因1次；
    復於同年4月初及4月中旬（4月15日以前，該2次時間相距約
    1 星期），丁○○再先後2次撥打電話邀約乙○○一同合資
    購買海洛因，2人遂分別相約在上開櫻山飯店內見面，並均
    分別出資各7千元，合計1萬4千元後，均由乙○○出面與「
    阿民」聯繫購買海洛因事宜，且由乙○○向前來櫻山飯店交
    易海洛因之「阿民」取得海洛因各1包，並將每次購買海洛
    因之對價現金1萬4千元交付予「阿民」，再與丁○○當場平
    分所購得之海洛因，且分別當場施用海洛因，乙○○即再以
    上開方式分別幫助丁○○施用海洛因各1次。嗣因警聲請對
    乙○○所有之0000000000號行動電話施以通訊監察，發現丁○○有撥打該支電話聯繫購買海洛因之情事，經訊問丁○○
    後，始循線查悉上情。
二、案經彰化縣鹿港分局報請臺灣彰化地方法院檢察署檢察官偵
    查起訴。
    理  由
壹、證據能力部分：
一、按被告以外之人於審判外之陳述雖不符刑事訴訟法第159條
    之1至之4等4條之規定，而經當事人於審判程序同意作為證
    據，法院審酌該言詞陳述或書面陳述作成時之情況，認為適
    當者，亦得為證據；當事人、代理人或辯護人於法院調查證
    據時，知有刑事訴訟法第159條第1項不得為證據之情形，而
    未於言詞辯論終結前聲明異議者，視為有前項之同意，同法
    第159條之5定有明文。上開規定之立法意旨在於傳聞證據未
    經當事人之反對詰問予以核實，原則上應先予排除其證據能
    力。惟若當事人已放棄反對詰問權，於審判程序中表明同意
    該等傳聞證據可作為證據；或於言詞辯論終結前未聲明異議
    ，基於尊重當事人對傳聞證據之處分權，及證據資料愈豐富
    ，愈有助於真實發見之理念，且強化言詞辯論主義，使訴訟
    程序得以順暢進行，上開傳聞證據亦均具有證據能力。查公
    訴人、被告及辯護人於本院調查證據時，對於證人丁○○於
    警、偵訊中之證述、證人甲○○於警、偵訊中之證述，均未
    於言詞辯論終結前聲明異議，且本院審酌該言詞陳述為證人
    等就其親身見聞及經驗所為之陳述，且查無該陳述作成時之
    情況有任何違反其陳述任意性之事由存在，而所證述之內容
    又無顯不可信之情事等一切情況，認為適當，依刑事訴訟法
    第159條之5規定，認均得採為認定本件犯罪事實所憑之證據
    ，合先敘明。
二、其餘本案全部卷證所涵括之供述證據及非供述證據，經被告
    之辯護人閱卷後，公訴人、被告及辯護人均同意全部證據之
    證據能力，是後述所引用證據之證據能力均無疑義，亦先併
    予敘明。
貳、有罪部分：
一、被告於96年3、4月間，因證人丁○○需施用毒品海洛因然乏
    購買管道，而先後3次與證人丁○○合資購買毒品海洛因，
    且均由被告出面與綽號「阿民」之成年男子聯繫購買海洛因
    事宜及負責收取海洛因與交付價金，並於取得海洛因後當場
    與證人丁○○朋分施用乙節，業據被告迭於本院準備程序與
    審理時坦承不諱，並據證人丁○○於警、偵訊中均證述明確
    ，參以證人丁○○確曾因施用毒品海洛因經裁定移送觀察勒
    戒與強制戒治，亦曾經因而多次經判處罪刑確定，且於96年
    間，亦確因有施用毒品海洛因之情事為警查獲，而經臺灣高
    等法院臺中分院判處有期徒刑1年2月確定等情，有證人丁○○之臺灣高等法院被告前案紀錄表1份可按，顯見證人丁○○確有施用毒品海洛因之情事無訛，是堪認被告此部分自白
    應與事實相符，洵堪採信。復按販賣毒品刑責至重，非可公
    然為之，且若非與販毒者熟識取得信賴，衡常不易購得毒品
    ，是以施用毒品者若與販毒者不甚熟悉，常需借助他人代為
    價購；且販毒之風險極大，小量多次購買之風險顯然高於單
    次大量購買，是以合資購買所取得之份量應多於分散多次購
    買之總和，此亦為被告所供承。本件證人丁○○因不認識藥
    頭「阿民」，而無法聯絡「阿民」向其購得海洛因，因此需
    借助於被告之管道與人脈關係之協助，始得取得上開施用之
    毒品；被告明知證人丁○○欲價購海洛因施用，竟應允聯絡
    「阿民」，並出面向「阿民」購得海洛因，再交付予證人丁○○施用，其有幫助證人丁○○施用海洛因之犯意甚明。從
    而，此部分事證已臻明確，被告上開幫助施用第一級毒品海
    洛因之犯行，已堪認定，自應依法論科。
二、按以幫助之意思，對於正犯資以助力，而未參與實施犯罪之
    構成要件行為者，為刑法上之幫助犯（最高法院75年度臺上
    字第1509號、88年度臺上字第1270號判決意旨可資參照）。
    又按海洛因為毒品危害防制條例所列管之第一級毒品，毒品
    危害防制條例第2條第2項亦定有明文。查本件被告乙○○以
    幫助之意思，與證人丁○○合資，並由其出面價購海洛因，
    再與證人丁○○分別朋分施用，而參與證人丁○○施用海洛
    因犯罪構成要件以外之行為，核其所為，係犯刑法第30條第
    1項、毒品危害防制條例第10條第1項之幫助施用第一級毒品
    海洛因罪，被告持有第一級毒品海洛因之低度行為應為幫助
    施用第一級毒品海洛因之高度行為所吸收，不另論罪。原公
    訴意旨雖認被告此部分應係涉犯刑法第30條第1項、毒品危
    害防制條例第4條第1項之幫助販賣第一級毒品罪嫌，然按
    以營利之意圖交付毒品，而收取對價之行為，觸犯販賣毒品
    罪；苟非基於營利之意圖，而以原價或低於原價有償轉讓毒
    品與他人，僅得以轉讓毒品罪論處；若無營利之意圖，僅基
    於幫助施用毒品者取得供施用毒品之目的，而出面代購，或
    共同合資購買並分攤價金及分受毒品，則為施用毒品罪之幫
    助犯，三者行為互殊，且異其處罰（最高法院95年度台上字
    第6888號判決意旨參照）。查本件證人丁○○迭於警詢及偵
    查中均明確證述係其主動撥打電話邀請被告一同合資購買毒
    品海洛因等情，被告亦於本院審理時明確供承：均係丁○○
    主動撥打電話邀約伊合資購買毒品，伊因見朋友毒癮發作，
    想要幫其解癮，而應允之，並非欲幫助藥頭「阿民」販賣毒
    品海洛因等語，足徵被告確係基於幫助證人丁○○取得供施
    用毒品之目的，而與之共同合資並出面價購毒品無訛，此外
    ，復查無其他證據足認被告係基於幫助販賣毒品之意思，而
    出面代購毒品，依上開說明，應論以幫助施用毒品罪，原公
    訴意旨所認顯有所誤，惟因起訴之基本社會事實相同，業據
    公訴蒞庭之檢察官當庭更正起訴法條為幫助施用第一級毒品
    罪，本院自毋庸再行變更起訴法條，附此敘明。又被告上開
    3 次幫助施用海洛因之犯行，因犯意各別，且行為時、空非
    屬緊密，應予分論併罰。復查被告前因違反毒品危害防制條
    例案件，經本院以93年度訴字第1254號刑事判決判處有期徒
    刑1年3月、6月，應執行有期徒刑1年7月確定，入監執行，
    於95年6月8日假釋出獄付保護管束，迄同年7月15日縮短刑
    期期滿未經撤銷其假釋，而視為業已執行完畢等情，有臺灣
    彰化地方法院檢察署刑案資料查註紀錄表及臺灣高等法院被
    告前案紀錄表各1份附卷可稽，被告於受有期徒刑之執行完
    畢後，5年以內故意再犯上開有期徒刑以上之各罪，均為累
    犯，應分別依刑法第47條第1項之規定，各加重其刑。再被
    告幫助他人犯罪，係從犯，爰依刑法第30條第2項規定減輕
    其刑，並依法先加後減之。爰審酌毒品之危害至大，施用者
    不唯殘害自身，其因施用毒品而散盡家財連累家人，或為買
    毒鋌而走險者，更不可勝計，故毒品所造成之社會問題尤大
    於施用者本身所受之毒害，被告本身亦為施用毒品者，當知
    之甚稔，竟因友人亟需毒品以解癮，而幫助其取得毒品施用
    ，使毒品得以蔓延，危害他人及社會，惟考量其犯罪手段尚
    屬平和、幫助他人施用毒品之對象僅有1人，次數亦僅有3次
    、暨參酌其前科紀錄（參前案紀錄表）、智識程度、生活狀
    況及犯後坦承一切犯行、態度良好等一切情狀，分別量處如
    主文所示之刑。另中華民國96年罪犯減刑條例業於96年7 月
    4日公布，並於同年月16日施行，依該條例第2條規定，犯罪
    在96年4月24日以前者，除本條例另有規定外，應予減刑。
    查本件被告所犯上開幫助施用第一級毒品罪之犯罪時間均在
    96 年4月24日以前，且均非屬中華民國96年罪犯減刑條例第
    3條所列舉不予減刑之罪，悉合於減刑條件，爰依中華民國
    96年罪犯減刑條例第2條第1項第3款、第7條、第10條第1項
    規定，分別減其宣告刑2分之1，並定其應執行刑。
、無罪部份：
一、公訴意旨另以：被告乙○○與丙○○（另經提起公訴）係兄
    弟關係，被告乙○○竟基於幫助販賣毒品之犯意，自96年1
    月間起，迄同年6月10日止，由甲○○以0000000000號行動
    電話與持有門號0000000000號行動電話之丙○○或被告乙○○聯絡購毒事宜，由丙○○與甲○○談妥交易細節後，即由
    丙○○獨自騎乘機車，或駕駛汽車搭載被告乙○○，前往彰
    化縣彰化市○○路與彰美路口等地，抵達後，即由丙○○下
    車以每次約500至2000元不等之價格，販賣第一級毒品海洛
    因予甲○○共5、6次，被告乙○○即因此接續幫助販賣第一
    級毒品海洛因約5、6次；嗣經警聲請對0000000000號行動電
    話實施通訊監察，循線查獲，而悉上情。因認被告涉有刑法
    刑法第30條、毒品危害防制條例第4條第1項之幫助販賣第一
    級毒品罪嫌。
二、按犯罪事實應依證據認定之，無證據不得認定犯罪事實。又
    不能證明被告犯罪者，應諭知無罪之判決，刑事訴訟法第15
    4條第2項、第301條第1項分別定有明文。復按認定不利於被
    告之事實，須依積極證據，茍積極證據不足為不利於被告事
    實之認定時，即應為有利於被告之認定，更不必有何有利之
    證據；事實之認定，應憑證據，如未能發現相當證據，或證
    據不足以證明，自不能以推測或擬制之方法，以為裁判基礎
    ；再者認定犯罪事實所憑之證據，雖不以直接證據為限，間
    接證據亦包括在內，然而無論直接或間接證據，其為訴訟上
    之證明，須於通常一般之人均不致有所懷疑，而得確信其為
    真實之程度者，始得據為有罪之認定，倘其證明尚未達到此
    一程度，而有合理之懷疑存在時，事實審法院復已就其心證
    上理由予以闡述，敘明其如何無從為有罪之確信，因而為無
    罪之判決，尚不得任意指為違法（最高法院30年上字第816
    號、40年臺上字第86號、76年臺上字第4986號判例參照）。
    再按從犯之幫助行為，雖兼賅積極、消極兩種在內，然必有
    以物質上或精神上之助力予正犯之實施犯罪之便利時，始得
    謂之幫助；若於他人實施犯罪之際，僅以消極態度不加阻止
    ，並無助成正犯犯罪之意思，及便利其實施犯罪之行為者，
    即不能以從犯論擬（最高法院27年上字第2766號判例參照）
    。
三、本件公訴人認被告涉有刑法第30條、毒品危害防制條例第4
    條第1項之幫助販賣第一級毒品罪嫌，主要係以證人甲○○
    於警詢中之證述、被告於警、偵訊中之供述及被告所申設之
    0000000000號行動電話通訊監察譯文為其主要論據。
四、訊據被告固不否認另案被告丙○○為其胞弟，0000000000號
    行動電話為其所申設等情，然堅決否認有何幫助販賣第一級
    毒品之罪嫌，辯稱：伊並不知道丙○○有販賣毒品海洛因之
    情事，0000000000號行動電話雖由伊申設，但係由丙○○所
    持用，若丙○○不方便直接接聽或不在家時，伊會幫忙接聽
    電話，但均僅是代為將電話轉交丙○○接聽或請來電者稍後
    再行撥打，伊並不會向來電者詢問撥打電話之目的，來電者
    亦不會主動告知，伊亦未曾與丙○○一起開車與甲○○見面
    ，更不曾與丙○○一同交付毒品予甲○○等語。
五、經查：
（一）證人甲○○於本院審理時結證稱：96年1至6月間，伊所施
      用之毒品海洛因均是向丙○○所購買，應該是撥打其所持
      用之0000000000號行動電話聯繫交易毒品事宜，電話都是
      丙○○自己接聽，並由丙○○開車或騎機車前至約定地點
      交付毒品予伊，丙○○騎機車交付毒品時，伊確定只有其
      自己一個人前來交易，開車前來時，伊亦只看到丙○○1
      人而已，但不確定車子裡面尚有無其他人，在伊與丙○○
      交易毒品之期間，並不曾由乙○○接聽電話，亦不曾見過
      乙○○等語；證人即另案被告丙○○於本院審理時亦結證
      稱：伊曾於96年間，以0000000000號、0000000000號、00
      00000000號行動電話為聯絡工具，販賣第一級毒品海洛因
      ，購毒者撥打該等電話欲交易毒品時，有時伊不方便接聽
      電話，會由乙○○代為接聽，但乙○○僅會直接將電話轉
      交給伊聽，或告訴對方伊不在家等語，並不會轉達購毒者
      欲購買毒品之事，乙○○並不曾幫伊聯繫販賣毒品事宜，
      亦不曾幫伊交付毒品予購毒者，伊與甲○○交易毒品均是
      伊自己前往交易，乙○○並不曾與伊一同前往等語，均核
      與被告上開所辯情節相符，足見被告所辯並非無稽。
（二）雖被告所申設之0000000000號行動電話通訊監察譯文確有
      證人甲○○撥打該支電話，以暗語表示欲購買毒品海洛因
      ，及洽談交易金額，或約定交易地點等對話，此有該通訊
      監察譯文1份可按，被告亦曾於警、偵訊中供承該等對話
      係其所親為，但否認談話內容為交易毒品等情；然被告於
      本院審理時已否認該等對話係其所為，並稱：伊當時係因
      毒癮發作，並未認真看監聽譯文，方誤以為該等對話均是
      伊所為等語，參以證人甲○○迭於警、偵訊中及本院審理
      時均證稱：該等對話係伊與丙○○洽談交易毒品海洛因之
      對話等語，證人丙○○亦於本院審理時證述：均係由伊以
      0000000000號行動電話予甲○○洽談毒品海洛因交易事宜
      等語，顯見被告上開於警、偵訊中所供並非實在，前揭以
      0000000000號行動電話與證人甲○○洽談毒品交易之對話
      應係另案被告丙○○所為，洵堪認定。是無從以此被告顯
      不實在之供述，而認被告確有幫助販賣毒品之犯行。
（三）再證人甲○○雖亦曾於警、偵訊中證稱：伊打電話與丙○○聯繫交易毒品海洛因事宜後，有幾次是丙○○開車搭載
      乙○○一同前至約定地點，但均是由丙○○交付毒品予伊
      等語；然其於檢察官第二次偵訊時已翻異其詞，改結證稱
      ：伊購買毒品均是與丙○○接觸的，不曾與乙○○接觸過
      等語，復於本院審理時更明白結證稱：伊之所以於警、偵
      訊中證述乙○○曾與丙○○一同開車前至毒品交易地點等
      情，係因製作筆錄當時毒癮發作，警察又對伊說乙○○與
      丙○○2人均有在交易毒品，伊所施用之毒品應是向2人所
      購買的，伊方配合警察如此證述，偵查中則因伊毒癮仍持
      續發作，且警察亦隨同伊至地檢署，伊便照著警詢中所述
      證述，但實際上伊只有向丙○○購買毒品等語，證人甲○○前後證述已相矛盾，顯有瑕疵，且其上開警、偵訊中之
      證述亦未具體敘明被告陪同另案被告丙○○前往交易毒品
      海洛因之時間、地點與金額，實難以其語焉不詳且顯有瑕
      疵之證述，遽認被告有對另案被告丙○○販賣毒品海洛因
      之行為提供幫助。況依證人甲○○於警、偵訊中證述之情
      節，被告僅係於另案被告丙○○駕車前往交付毒品時共乘
      一車而已，被告既無下車交付毒品，亦無事先接聽電話與
      證人甲○○洽談毒品交易事宜之情事，復查無其他證據足
      認被告有對另案被告丙○○販賣毒品海洛因予證人甲○○
      時，施以任何物質上或精神上之助力，依上開判例意旨，
      縱認證人甲○○此部分證述屬實，亦無從據此遽認其確有
      幫助販賣毒品之犯行。
六、綜上所述，本件尚缺乏證據足以證明被告有何幫助另案被告
    丙○○販賣毒品海洛因予證人甲○○之犯行，自不能以推測
    或擬制之方法，為被告有罪之認定。此外，本院在得依或應
    依職權調查證據之範圍內，復查無其他積極證據足認被告確
    有公訴人所指之此部分犯行，揆諸前揭說明，不能證明被告
    犯罪，自應就此部分為被告無罪之諭知，以昭審慎。
據上論結，應依刑事訴訟法第301條第1項、第299條第1項前段，
毒品危害防制條例第10條第1項，刑法第11條前段、第30條第1項
前段、第2項、第47條第1項、第51條第5款，中華民國96年罪犯
減刑條例第2條第1項第3款、第7條、第10條第1項規定，判決如
主文。
本案經檢察官黃淑媛到庭執行職務。
中    華    民    國    97    年    6     月    11    日
                  刑事第一庭    審判長法官  簡璽容
                                法      官  郭麗萍
                                法      官  胡宜如
以上正本證明與原本無異。
如不服本判決，應於判決送達後10日內，向本院提出上訴書狀，
上訴書狀應「敘述具體上訴理由」，並按他造當事人之人數附繕
本。「切勿逕送上級法院」。
中    華    民    國    97    年    6     月    11    日
                                書  記  官  陳錫威
附錄本案論罪科刑法條全文：
毒品危害防制條例第10條
施用第一級毒品者，處 6 月以上 5 年以下有期徒刑。
施用第二級毒品者，處 3 年以下有期徒刑。


司法院資訊處製作；財團法人民間司法改革基金會備份。
